【裁判字號】    98,交聲,3747
【裁判日期】    981221
【裁判案由】    交管條例聲異
【裁判全文】
臺灣板橋地方法院交通事件裁定        98年度交聲字第3747號
原處分機關  交通部公路總局臺北區監理所
異  議  人
即受處分人  甲○○
上列異議人即受處分人因違反道路交通管理處罰條例案件，對於
原處分機關交通部公路總局臺北區監理所於中華民國98年9 月17
日所為北監自裁字第裁40-CS0000000號裁決不服，聲明異議，本
院裁定如下：
    主  文
異議駁回。
    理  由
一、異議意旨略以：伊當時欲由大同路左轉新台五路，前方有1
    輛車速緩慢之大貨車左轉，伊滑行至該大貨車後方進入路口
    前，看到上方之交通號誌仍為左轉綠燈，待伊進入交通號誌
    下方後始變燈，伊無從得知上方號誌變換，且因前方有大貨
    車，伊看不到行駛方向對面之號誌，縱使伊可以看到對面之
    號誌，伊亦已在停止線上而無法即時煞停，況系爭路口左轉
    路燈後並無黃燈之設置，伊轉彎時，路口是「全紅狀態」之
    緩衝時間內，應即相當於黃燈，伊於該緩衝時間內左轉，並
    無不妥，爰依法聲明異議，請求撤銷原處分等語。
二、按汽車駕駛人，行經有燈光號誌管制之交岔路口闖紅燈者，
    處新臺幣（下同）1,800 元以上5,400 元以下罰鍰，道路交
    通管理處罰條例第53條第1 項定有明文。再按違反道路交通
    管理事件統一裁罰基準表規定：汽車駕駛人行經燈光號誌管
    制之交岔路口闖紅燈，小型車期限內繳納或到案聽候裁決者
    ，處罰鍰2,700 元。復按交通部82年4 月22日交路字第0098
    11號函釋略以：「有關『闖紅燈』行為之認定，於道路交通
    管理處罰條例中並未見相關解釋，另依道路交通標誌標線號
    誌設置規則第170 條第1 項「停止線用以指示行駛車輛停止
    之界線，車輛停止時，其前懸部分不得伸越該線。」及同規
    則第206 條第1 項第5 款(一)車輛面對圓形紅燈表示禁止通行
    ，不得超越停止線或進入路口。若據此認定超越停止線即為
    闖紅燈，則一般大眾恐難以接受，亦非道路交通管理處罰條
    例當初立法精神。故為促使駕駛人回歸對標線之認知，同時
    兼顧執法技術層面與大眾接受程度，茲將面對圓形紅燈時超
    越停止線或闖紅燈之認定敘述如後：(一)車輛面對圓形紅燈時
    仍逕予穿越路口至銜接路段，含左轉、直行、迴轉及右轉（
    依箭頭綠燈允許行駛者除外）即視為闖紅燈之行為。(二)有繪
    設路口範圍者：車輛無視於紅燈警示，有穿越路口之意圖，
    而車身已伸入路口範圍亦視同闖紅燈；若僅伸越停止線而未
    達路口範圍者，則視為不遵守標線指示。(三)無繪設路口範圍
    者：以車輛無視於紅燈號誌，而有穿越路口之企圖，其車身
    並已伸越停止線並足以妨害其他方向人（若有行人穿越道）
    、車通行者亦以闖紅燈論處；若僅車身伸越停止線則以不遵
    守標線指示視之。(四)目前交岔路口已繪設網狀黃線區者暫以
    該範圍視作路口。」等語。
三、經查：
(一)、異議人甲○○於民國98年4 月14日上午10時14分許，駕駛陳
    沛潔所有車牌號碼IA-8519 號自用小客車沿臺北縣汐止市○
    ○路○ 段往臺北方向，行經大同路1 段與新台五路之交岔路
    口，於其行駛方向之管制號誌為紅燈時，因「駕車行經有燈
    光號誌管制之交岔路口闖紅燈」（紅燈左轉）之違規行為，
    遭臺北縣政府警察局汐止分局員警乙○○當場發現並拍照、
    製單逕行舉發（舉發單號：北縣警交大字第CS0000000 號）
    ，嗣經車主陳沛潔依道路交通管理處罰條例第85條第1 項暨
    違反道路交通管理事件統一裁罰基準及處理細則第36條第1
    項之規定，指駕即陳報前開時、地之駕駛者係異議人，原處
    分機關遂依道路交通管理處罰條例第53條第1 項、第63條第
    1 項、第85條第1 項之規定，裁處異議人罰鍰2,700 元並記
    違規點數3 點之事實，此為異議人所不爭，並有證人乙○○
    於本院訊問時具結證述（詳見本院卷第29至30頁）明確，且
    有臺北縣政府警察局舉發違反道路交通管理事件北縣警交大
    字第CS0000000 號通知單影本、提供違規駕駛人申請書影本
    各1 張、現場圖1 紙、現場舉發照片5 紙在卷（詳見本院卷
    第10、11、32至35頁）附卷可證，是以，異議人於前開時、
    地，駕駛該車闖越紅燈之事實，堪予認定屬實。
(二)、又觀諸前開舉發照片5 張所示，可知於上開時、地，異議人
    所駕駛之車輛欲進入前開交岔路口左轉時，其前方另有一大
    貨車已逾越停止線而全車已進人該交岔路口，斯時異議人所
    駕駛之車輛前懸並未逾越停止線，渠等行駛方向之管制號誌
    已為紅燈，直至異議人所駕駛之前開車輛完成左轉至新台五
    路時，該號誌仍為紅燈無訛；況異議人自承：伊當時在該路
    口時並無停等等語（詳見本院卷第28頁），核與證人乙○○
    證稱：（為何在第1 張照片異議人車輛還在停止線內你就拍
    ？）因在停止線內且路口號誌為紅燈，並無停車停等紅燈的
    意思，直接穿越車道等語（詳見本院卷第29頁反面）相符，
    且揆諸前開照片編號2 、3 所示，異議人駕車逾越停止線時
    ，該車之煞車燈並無亮起，顯見異議人駕車至該交岔路口時
    ，其並無煞停或減速之意思甚明；再者，縱使異議人因跟隨
    於該大貨車之後而有視線遭遮蔽之情況，其更應保持隨時可
    辨識號誌之適當安全距離，於經過該交岔路口時，注意管制
    號誌之變換，尚不得因前有大貨車行駛，即任之遮蔽視線，
    一昧尾隨而放棄觀察交通號誌，置其他用路人之安全於不顧
    ，其理甚明，況異議人供稱：（依編號2 照片所示你可以看
    得到對面號誌？）是；（你當時沒看？）沒有等語（詳見本
    院卷第30頁反面）綦詳。故異議人辯稱：伊沒有看到伊行駛
    方向對面的號誌，該號誌距離伊約50公呎，且因前方有大貨
    櫃車，伊看不到，伊只看得到伊行駛方向這邊的號誌，進入
    路口前伊確認是左轉綠燈；（何時確認號誌是左轉綠燈？）
    伊在距離停止線5 公尺，該台貨車後車輪剛過停止線，伊因
    怕撞到它，所以注意力轉到貨車身上，跟它保持2 公尺距離
    云云，即屬無據，不足採信。
四、綜上所述，異議人於前揭時、地駕車行經有燈光號誌管制之
    交岔路口闖紅燈之違規事實屬實，原處分機關依據道路交通
    管理處罰條例第53條第1 項、第63條第1 項、第85條第1 項
    之規定，裁處異議人罰鍰2,700 元並記違規點數3 點，核無
    違誤，是本件異議為無理由，應予駁回。
據上論斷，應依道路交通案件處理辦法第19條，裁定如主文。
中    華    民    國    98    年    12    月    21    日
                  交通法庭法  官  饒金鳳
以上正本證明與原本無異。
如不服本裁定應於送達後5 日內向本院提出抗告狀。
                          書記官  王春森
中    華    民    國    98    年    12    月    21    日


司法院資訊處製作；財團法人民間司法改革基金會備份。
